高雄高等行政法院裁定　　　　　　　　　　　　　　　九十年度訴字第一九六九號
　　原　　　告　尚群通運股份有限公司
　　代　表　人　甲○○
　　送達代收人　蕭敦仁律師
　　被　　　告　雲林縣政府
　　代　表　人　張榮味縣長
　　訴訟代理人　陳慧博律師
右當事人間因廢棄物清理法事件，原告不服行政院環境保護署中華民國九十年八月二
十七日（九○）環署訴字第○○四○二六一號訴願決定，提起行政訴訟，本院裁定如
左：
    主　文
原告之訴駁回。
訴訟費用由原告負擔。
    理　由
一、按人民因中央或地方機關之違法行政處分，認為損害其權利或法律上之利益，經
    依訴願法提起訴願而不服其決定者，得向高等行政法院提起撤銷訴訟，又起訴不
    合程序或不備其他要件者，行政法院應以裁定駁回之，行政訴訟法第四條第一項
    、第一百零七條第一項第十款定有明文。而所謂行政處分，係指中央或地方機關
    就公法上具體事件所為之決定或其他公權力措施而對外直接發生法律效果之單方
    行政行為而言；另「訴願事件有左列各款情形之一者，應為不受理之決定：：：
    ：八、對於非行政處分或其他依法不屬訴願救濟範圍內之事提起訴願者。」，訴
    願法第三條第一項、第七十七條第八款亦規定甚詳。
二、本件原告因廢棄物清理法事件，不服被告九十年三月二十日九○府環三字第九○
    三六○○六四七八號函及九十年五月二十二日九○府環三字第九○三六○一一四
    七三號函，提起行政訴訟，茲分別論述如次：(一)、原處分機關九十年三月二十
    日九○府環三字第九○三六○○六四七八號函部分：查原告從事汽車貨運業，被
    告接獲民眾陳惰，於八十九年七月二十二日稽查發現原告空油槽車裝載有機廢溶
    劑，傾倒於雲林縣二崙鄉○○村○○路一之六號該公司停車調度場後方土地上，
    嗣因該污染地點散發之揮發性及半揮發性有機溶劑氣味使附近居民感到頭昏等不
    適現象，且將廢溶劑傾倒於土壤上，有危害人體健康或農、漁業情事，為免其污
    染情形擴大，被告乃依廢棄物清理法第十九條規定裁處停業處分，並依廢棄物清
    理法第三十四條規定函請原告於八十九年九月三十日前完成改善，此部分屬另案
    ，遞經被告於八十九年八月二十四日以八九府環三字第八九三六○二一五一二號
    函處以停業之處分，行政院環保署於九十年三月五日以（九○）環署訴字第○○
    一三一一四號訴願決定駁回，本院以九十年度訴字第一三○一號判決訴願決定及
    原處分均撤銷。惟原告否認前述違章事實，屆期未遵照辦理。被告為免污染情形
    擴大危害附近民眾安全及生活品質，即進行緊急暫儲存工作（將高污染濃度之土
    壤暫以裝桶裝櫃方式暫儲存於現場）及為其他改善及衍生之問題所進行之必要費
    用暫合計新台幣八、八九六、六○四元。被告乃以九十年三月二十日九○府環三
    字第九○三六○○六四七八號函，依廢棄物清理法第三十四條第一項後段規定，
    向原告求償該等費用。按前述被告命原告等限期清除處理，使原告等負有一定之
    作為義務，固係行政處分之性質，惟屬另案，至本件所爭執之被告將高污染濃度
    之土壤暫以裝桶裝櫃方式暫儲存於現場之緊急暫儲存工作及為其他改善及衍生之
    問題所進行之必要費用，其性質為行政執行法第二十九條規定之「代履行」，而
    代履行所生費用由被告先行支付予代履行之第三人，再向義務人（即原告）求償
    代履行費用之行為，核屬基於基礎處分所為執行的事實行為，並非行政處分，原
    告對之提起訴願，要屬程序不合。(二)被告九十年五月二十二日九○府環三字第
    九○三六○一一四七三號函部分：按「官署所為單純的事實敘述或理由說明，並
    非對人民之請求有所准駁，暨不因該項敘述或說明而生法律上之效果，非訴願法
    上之行政處分，人民對之提起訴願，自非法之所許。」行政法院六十二年裁字第
    四十一號著有判例。經查本件被告前以九十年三月二十日九○府環三字第九○三
    六○○六四七八號函，依廢棄物清理法第三十四條第一項後段規定，請原告於九
    十年四月二十日清償該等費用，屆期原告尚未清償，被告乃以九十年五月二十二
    日九○府環三字第九○三六○一一四七三號函催原告再限於九十年五月三十一日
    前向被告繳交前揭代執行緊急改善作業經費，核其內容僅屬觀念通知，非對原告
    為另一行政處分，原告對之提起訴願，經行政院衛生署以其程序不合，做成不受
    理之決定，亦無不合。原告復對上開二函提起行政訴訟，顯非合法，應予駁回。
三、依行政訴訟法第一百零七條第一項第十款、第一百零四條、民事訴訟法第九十五
    條、第七十八條，裁定如主文。
中　　　華　　　民　　　國    九十一　　年　  　一　　　月　　　九　　　日
                              高雄高等行政法院第三庭
                                          審判長法官　　林茂權
                                          法      官　　邱政強
                                          法      官　　蘇秋津
右為正本係照原本作成。
如不服本裁定，應於裁定送達後十日內以書狀敘明理由，經本院向最高行政法院提出
抗告（須按對造人數附具繕本）；並應預繳送達用掛號郵票六份（每份三十四元）。
中　　　華　　　民　　　國    九十一　　年　  　一　　　月　　  十四　　日
                                           法院書記官   陳慧珍
